【裁判字號】    99,交聲,241
【裁判日期】    990930
【裁判案由】    違反道路交通管理處罰條例聲明異議
【裁判全文】
臺灣新竹地方法院交通事件裁定         99年度交聲字第241號
移送機關即
原處分機關  交通部公路總局新竹區監理所新竹市監理站
異  議  人
即受處分人  甲○○
上列異議人因違反道路交通管理處罰條例案件，對於交通部公路
總局新竹區監理所民國99年4月6日竹監新三字第裁51-E00000000
號裁決處分聲明異議，本院裁定如下：
    主  文
原處分撤銷。
甲○○不罰。
    理  由
一、原處分意旨略以：異議人即受處分人甲○○於民國98年1月1
    6日下午1時15分許，騎乘車號HHZ-812號重機車，行經新竹
    縣寶山鄉○○路、明湖一街口，因酒後駕車（經抽血檢測為
    108MG/DL，換算酒測值為0.54MG/L）未致人受傷及無照駕駛
    ，為新竹縣政府警察局竹東分局寶山分駐所警員黃文良以異
    議人違反道路交通管理處罰條例第35條第1項第1款、第21條
    第1項第1款之規定逕行舉發，並填掣竹縣警交字第E0000000
    0號舉發違反道路交通管理事件通知單（下稱違規通知單）
    ，異議人收受上開通知單後，於通知單所列應到案日期前到
    案，向原處分機關陳述不服舉發，經原處分機關轉舉發單位
    查覆，認製單舉發並無不當，乃於99年4月6日依道路交通管
    理處罰條例第35條第1項第1款、第22條第1項第4款（領有聯
    結車、大客車、大貨車或小型車駕駛執照，駕駛重型機器腳
    踏車）規定，裁處異議人罰鍰新臺幣（下同）31,800元，吊
    扣普通自小客車駕駛執照12個月，並應參加道路交通安全講
    習。
二、聲明異議意旨略以：本件已經法院不起訴處分，何來酒駕乙
    事，請求重新裁決，撤銷罰鍰，爰依法聲明異議等語。
三、按法院受理有關交通事件，準用刑事訴訟法之規定；又犯罪
    事實應依證據認定之，無證據不得認定犯罪事實；再不能證
    明被告犯罪或其行為不罰者，應諭知無罪之判決，道路交通
    管理處罰條例第89條前段、刑事訴訟法第154條第2項、第30
    1條第1項分別定有明文。次按交通法庭認為聲明異議有理由
    者，應以裁定將原處分經聲明異議部分撤銷，並自為裁定，
    道路交通案件處理辦法第20條亦定有明文。再按認定不利於
    被告之事實，須依積極證據，苟積極證據不足為不利於被告
    事實之認定時，即應為有利於被告之認定，更不必有何有利
    之證據；且事實之認定，應憑證據，如未能發現相當證據，
    或證據不足以證明，自不能以推測或擬制之方法，以為裁判
    基礎；而認定犯罪事實所憑證據，雖不以直接證據為限，間
    接證據亦包括在內；然而無論直接或間接證據，其為訴訟上
    之證明，須於通常一般之人均不致有所懷疑，而得確信其為
    真實之程度者，始得據為有罪之認定，若其關於被告是否犯
    罪之證明未能達此程度，而有合理性懷疑之存在，致使無從
    形成有罪之確信，根據「罪證有疑，利於被告」之證據法則
    ，即不得遽為不利被告之認定，亦分別有最高法院30年上字
    第816號、40年臺上字第86號、76年臺上字第4986號等判例
    可資參照。
四、經查：
（一）本件係因新竹縣政府警察局竹東分局寶山分駐所警員黃文
      良於執行12-14金融巡邏守望勤務，於98年1月16日下午1
      時15分許接獲所內值班通報，寶山鄉○○路與明湖一街口
      有A2類受傷交通事故，趕至現場處理發現車號HHZ-812號
      重機車連同駕駛摔入路旁水溝，會同救護人員將傷者救起
      轉送新竹國泰醫院救治，院方抽血檢測血液中酒測值為10
      8MG/DL，換算為呼氣酒測值為0.54MG/L，並依該車於現場
      所留下之車輛直行衝下所造成之刮地痕跡證，為酒駕自摔
      交通事故，依規定蒐證後以酒後駕車肇事事故函送台灣新
      竹地方法院檢察署偵辦，並依道路交通管理處罰條例製單
      舉發一節，有新竹縣政府警察局竹東分局98年4月10日竹
      縣東警交字第0986001579號函附卷可稽（見交聲他字第15
      號卷第14頁），是舉發員警並非當場攔停或親眼見聞發現
      異議人有酒後駕車乙情，堪以認定。
（二）又違規地點距離被告位於新竹縣寶山鄉○○○街18號之居
      所不遠，異議人辯稱：當時係牽著機車行走而滑入山溝等
      語，並非顯無可能。異議人雖曾於警詢中供稱：伊開車去
      新竹縣竹北市○○路附近，朋友去世送終後，然後開車回
      伊的車庫等語（見偵字第1707號卷第5頁），然本件原處
      分機關認異議人係酒後騎乘車號HHZ-812號重機車而有交
      通違規之情事，尚與異議人有無酒後駕駛自小客車之違規
      行為無涉，況被告已於偵查中供述：當天伊的朋友陳吳全
      開伊的車載伊去幫伊朋友送終，送終之地點在竹北市六家
      ，因為伊的眼睛曾經開刀，看不太清楚，所以由陳吳全載
      伊去，結束後回來也是由陳吳全載伊的，當天車子放在車
      庫，陳吳全先來伊家裡找伊，伊等2人再去車庫開車，回
      來時伊等先在車庫停好車，一起走下坡，因為伊住明湖一
      街，陳吳全住花園新城，在伊的隔壁街，伊等走到交叉路
      口時，就各走各的路回家等語（見上開偵查卷第31頁），
      核與證人陳吳全於偵查中具結證述：異議人因為眼睛之前
      有手術，眼睛痛，叫伊幫他開車，伊大概當天上午9點到
      異議人住處找異議人，就跟異議人一起去車庫開車，回程
      時只有伊等2人，伊就把異議人的車子直接開回車庫，停
      好車後伊等就一起走下來，就各自回家了等情大致相符（
      見上開偵查卷第32頁），是亦無證據證明異議人有酒後駕
      駛自小客車之情事。而異議人因本件酒後駕車另涉犯公共
      危險案件，亦經檢察官以犯罪嫌疑不足為由為不起訴處分
      確定在案，有台灣新竹地方法院檢察署檢察官98年度偵字
      第1707號不起訴處分書、台灣高等法院被告前案紀錄表等
      在卷為憑（見交聲他字第15號卷第10頁），並經本院調取
      上開卷宗核閱屬實，均難認異議人有何違反道路交通管理
      處罰條例第35條第1項第1款規定之情事。
（三）末查，異議人領有普通自小客車之駕駛執照，此有證號查
      詢汽車駕駛人資料1紙存卷可查，然既無證據證明被告有
      於前揭時地，騎乘車號HHZ-812號重機車之情事，已據本
      院認定如前，自難認定異議人係領有小型車駕駛執照而駕
      駛普通重型機器腳踏車，而有道路交通管理處罰條例第22
      條第1項第4款規定應科處罰鍰之違規事由，至屬明確。
五、綜上所述，異議人固有於前揭時間、地點飲用酒類致體內酒
    精濃度超過標準，惟依調查所得之證據，尚不足以證明異議
    人有駕車或騎車之行為，揆諸上開法條規定及判例意旨，自
    應為有利於異議人之認定。從而，原處分機關逕依道路交通
    管理處罰條例第35條第1項第1款、第22條第1項第4款規定，
    裁處異議人罰鍰31,800元，吊扣普通自小客車駕駛執照12個
    月，並應參加道路交通安全講習，尚有未洽，應認本件異議
    為有理由，爰依法將原處分撤銷，並改諭知異議人不罰。
六、據上論斷，應依道路交通案件處理辦法第20條，裁定如主文
    。
中    華    民    國    99    年    9     月    30    日
                     交通法庭   法  官  蔡欣怡
如不服本裁定，應於裁定送達後5日內向本院提出抗告狀。
以上正本證明與原本無異。
中    華    民    國    99    年    9     月    30    日
                                書記官  曾柏方

司法院資訊處製作；財團法人民間司法改革基金會備份。
